臺灣新竹地方法院刑事判決
109年度交訴字第136號
公  訴  人  臺灣新竹地方檢察署檢察官
被      告  林宏宗



訴訟參與人  鄭如玲
上列被告因過失致死等案件，經檢察官提起公訴（109年度偵字
第10514號），本院判決如下：
    主  文
林宏宗汽車駕駛人，行經行人穿越道不依規定讓行人優先通行，
因而犯過失致人於死罪，處有期徒刑貳年。
    事  實
一、林宏宗於民國109年6月10日上午7時37分許，駕駛車號000-0
    000號自用小客車，沿新竹市○○○道○○○○○○○○道○○○○○○○○○○路
    0段000巷00弄○○○○道設○○○○○號誌之人行步道口時，本應注
    意汽車行駛至交岔路口，其行進應遵守燈光號誌，而閃光黃
    燈表示「警告」，車輛應減速接近，注意安全，小心通過；
    且汽車行近行人穿越道，遇有行人穿越時，無論有無交通指
    揮人員指揮或號誌指示，均應暫停讓行人先行通過；又汽車
    行駛時，駕駛人應注意車前狀況，並隨時採取必要之安全措
    施。而依當時天候晴、日間自然光線、柏油路面乾燥無缺陷
    、無障礙物、視距良好之客觀情形，並無不能注意之情事，
    竟疏於注意及此，未減速慢行，反以119.2公里之時速超速
    行駛。適前方有行人鄭李玉蘭沿景觀大道由東往西方向步行
    至上開閃光黃燈號誌人行步道口、正步入行人穿越道快步穿
    越道路之際，遭林宏宗超速行駛、未注意車前狀況，且未禮
    讓行人穿越道上之行人優先通行而撞擊，致鄭李玉蘭受有頭
    胸腹部鈍力損傷、全身多處骨折，最終引發出血性休克合併
    神經性休克死亡。而林宏宗於肇事後在有偵查犯罪職權之機
    關或個人發覺前，即向據報到現場處理之警員坦承肇事，並
    主動接受裁判。
二、案經鄭李玉蘭之子鄭仁傑告訴及臺灣新竹地方檢察署檢察官
    相驗後自動簽分偵查後起訴。　　
    理  由
壹、程序部分
    按被告以外之人於審判外之言詞或書面陳述，除法律有規定
    者外，不得作為證據。被告以外之人於審判外之陳述，經當
    事人於審判程序同意作為證據，法院審酌該言詞陳述或書面
    陳述作成時之情況，認為適當者，亦得為證據。當事人、代
    理人或辯護人於法院調查證據時，知有第159 條第1 項不得
    為證據之情形，而未於言詞辯論終結前聲明異議者，視為有
    前項之同意。刑事訴訟法第159 條第1 項、第159 條之5 分
    別定有明文。經查，本判決所引用被告以外之人於審判外之
    陳述之部分供述證據，檢察官及被告均未於言詞辯論終結前
    聲明異議，本院復審酌上開供述證據作成時，並無違法或不
    當之情況；另其餘所依憑判斷之非供述證據，亦無證據證明
    係違反法定程序所取得，且無其他不得作為證據之情形；此
    外，上開各該供述證據及非供述證據，又均無證明力明顯過
    低之情形，復均經本院於審判程序依法進行調查，並予以當
    事人辯論，被告之訴訟防禦權，已受保障，因認上開供述證
    據及非供述證據等證據方法，均適當得為證據，而應認均有
    證據能力。
貳、實體部分
一、認定犯罪事實所憑之證據及認定之理由：
（一）上揭犯罪事實，業據被告林宏宗於警詢、偵查、本院準備
      程序及審理程序均坦承認罪（見109年度相字第377號卷【
      下稱377號相卷】第10至11頁、第49至50頁，本院卷第57
      至63頁、第137至156頁），核與告訴人鄭仁傑於警詢及偵
      查中之指述大致相符（377號相卷第12至13頁、第51至52
      頁），並有警員職務報告1份、道路交通事故現場圖1份、
      道路交通事故調查報告表（一）（二）各1份、事故現場
      與車損照片29張、被告之行車紀錄器錄影畫面翻拍照片7
      張、新竹市消防局救護紀錄表1份、新竹市警察局舉發違
      反道路交通管理事件通知單1張、新竹市警察局勤務指揮
      中心受理110報案紀錄單1張、臺灣新竹地方檢察署勘驗筆
      錄、相驗訊問筆錄、相驗屍體證明書、檢驗報告書各1份
      、相驗照片21張、刑案現場勘察報告及其所附刑案現場照
      片1份、交通部公路總局新竹區監理所竹苗區車輛行車事
      故鑑定會鑑定意見書1份等件附卷可佐（見377號相卷第9
      頁、第17頁、第18至19頁、第22至29頁、第30至31頁、第
      35頁、第36頁、第37頁、第48頁、第51至55頁、第53頁、
      第56至63頁、第66至71頁、第73至92頁、第124至125頁）
      ，足見被告自白與事實相符，可以採信。
（二）按汽車行駛時，駕駛人應注意車前狀況，並隨時採取必要
      之安全措施；又汽車行駛至交岔路口，其行進、轉彎，應
      遵守燈光號誌或交通指揮人員之指揮，而閃光黃燈表示「
      警告」，車輛應減速接近，注意安全，小心通過；且汽車
      行經行人穿越道，遇有行人穿越時，無論有無交通指揮人
      員指揮或號誌指示，均應暫停讓行人先行通過，道路交通
      安全規則第94條第3項、第102條第1項第1款、第103條第2
      項及道路交通標誌標線設置規則第211條第1項第1款分別
      定有明文，亦為駕駛人所應負之注意義務，而依當時天候
      晴、日間自然光線、柏油路面乾燥無缺陷、無障礙物、視
      距良好之客觀情形，此有上述道路交通事故調查報告表（
      一）可參（見377號相卷第18頁），依被告之智識、能力
      亦無不能注意之情事，竟疏於注意，未減速慢行，反以11
      9.2公里之時速超速行駛，又未注意車前狀況，且未禮讓
      行人穿越道上之行人優先通行，因而造成被害人因遭被告
      駕駛之自小客車撞擊而受有上述之死亡結果，被告之過失
      行為與被害人之死亡結果間，自有相當因果關係。
（三）綜上，本案事證已臻明確，被告犯行堪以認定，應予依法
      論罪科刑。
二、論罪科刑：
（一）核被告所為，係犯道路交通管理處罰條例第86條第1項、
      刑法第276條之汽車駕駛人，行經行人穿越道不依規定讓
      行人優先通行，因而犯過失致人於死罪，並應依前揭道路
      交通管理處罰條例之規定加重其刑。被告於肇事後，即停
      留於案發現場，於其犯罪未經有偵查犯罪職權之公務員發
      覺前，向到場處理之警員自首坦承肇事而接受裁判，此有
      新竹市警察局交通警察隊第三組道路交通事故肇事人自首
      情形紀錄表1紙在卷可按（見377號相卷第32頁），爰依刑
      法第62條前段規定，減輕其刑，並依法先加後減之。
（二）又雖告訴代理人指訴：被告上揭犯行，有殺人之間接故意
      云云，惟按行為人對於構成犯罪之事實，雖非決意促使其
      發生，但預見其發生而其發生並不違背其本意者，依刑法
      第13條第2項之規定，仍以故意論；此學理上所稱之間接
      故意，指行為人主觀上對於構成要件之實現有所預見，仍
      聽任其發展，終致發生構成要件之該當結果者而言；與無
      故意，但應注意並能注意而疏未注意，或預見其能發生而
      確信其不發生之過失責任有別（最高法院83年度台上字第
      4329號判決意旨參照），經查，被告係因上開過失行為肇
      致本件車禍，已如前述，揆諸上開判決意旨之說明，被告
      上開過失犯行，與刑法第13條第2項之間接故意構成要件
      有間，是告訴代理人認被告有殺人間接故意，容有誤會，
      併此敘明。　　　　　　
（三）爰審酌被告為領有駕駛執照之成年人，且具一定之社會智
      識經驗，其駕車行駛於道路上，對於道路交通安全一切情
      狀，本應謹慎注意，提高警覺，竟於行經行人穿越道時，
      未依規定讓行人優先通行，又嚴重超速達119.2公里，高
      於速限將近50公里，且觀乎道路交通現場圖及現場照片，
      甚至難以發現有煞車痕跡，顯見被告過失情節極其嚴重，
      其因而肇事致被害人傷重死亡，使被害人及其家屬天倫夢
      碎，被害人家屬蒙受極大悲痛，所為實不足取；復考量被
      告雖自始坦承犯行，且表示願意賠償，然與告訴人間始終
      無法達成協議，且訴訟參與人於本院審理程序中亦清楚表
      示希望被告能受到2年以上有期徒刑之刑度（見本院卷第1
      55頁），兼衡被告自述高職畢業之智識程度，未婚無子女
      ，曾於輪胎行上班，目前於家中協助汽車美容事業，與父
      母親同住，經濟情況尚可，無負債，暨審酌被告並無其他
      前科紀錄之素行、本件犯罪情節、動機、目的等一切情狀
      ，量處如主文所示之刑。
據上論斷，應依刑事訴訟法第299條第1項前段，判決如主文。
本案經檢察官林佳穎提起公訴，檢察官黃瑞盛到庭執行職務。
中　　華　　民　　國　　110 　年　　9 　　月　　14　　日
                  刑事第七庭    審判長法　官  馮俊郎
                                      法  官  王子謙
                                      法  官  王榮賓
以上正本證明與原本無異。
如不服本判決應於收受送達後20日內向本院提出上訴書狀，並應
敘述具體理由；其未敘述上訴理由者，應於上訴期間屆滿後20日
內向本院補提理由書（均須按他造當事人之人數附繕本）「切勿
逕送上級法院」。告訴人或被害人如對於本判決不服者，應具備
理由請求檢察官上訴，其上訴期間之計算係以檢察官收受判決正
本之日期為準。
中　　華　　民　　國　　110 　年　　9 　　月　　14　　日
                                  書記官      蘇鈺婷
附錄本案論罪科刑法條全文：
中華民國刑法第276條
因過失致人於死者，處 5 年以下有期徒刑、拘役或 50 萬元以
下罰金。
道路交通管理處罰條例第86條第1項
汽車駕駛人，無駕駛執照駕車、酒醉駕車、吸食毒品或迷幻藥駕
車、行駛人行道或行經行人穿越道不依規定讓行人優先通行，因
而致人受傷或死亡，依法應負刑事責任者，加重其刑至二分之一
。